【裁判字號】    88,上易,2291
【裁判日期】    890223
【裁判案由】    詐欺
【裁判全文】
台灣高等法院台中分院刑事判決              民國八十八年度上易字第二二九一號
    上  訴  人  台灣南投地方法院檢察署檢察官
    被      告  丙○○
右上訴人因被告詐欺案件，不服台灣苗栗地方法院中華民國八十八年八月六日第一審
判決（八十七年度易字第七四七號；起訴案號：台灣南投地方法院檢察署八十七年度
偵字第四五一九號），提起上訴，本院判決如左：
    主      文
原判決撤銷。
丙○○連續意圖為自己不法之所有，以詐術使人將本人之物交付，處有期徒刑伍月。
    事      實
一、丙○○明知其財力不佳，並無餘力償還借款，竟意圖為自己不法之所有，並基於
    概括之犯意，佯向被害人乙○○誑稱：「伊之財力雄厚，財務狀況佳，因伊投資
    設於南投縣埔里鎮○○路五一三之三號ＰＰＫ  ＤＩＳＣＯ  ＰＵＢ舞廳，為擴
    展業務，裝修內部，添購生財器具等，需付款」云云，分別於民國（以下同）八
    十七年六月三十日、八十七年七月二十日、八十七年八月十五日，前後連續三次
    向乙○○依序借款新台幣（下同）四十六萬七千元、四十四萬元、二十一萬三千
    四百元，並分三次開具支票合計十二張，用資取信乙○○，致乙○○不疑有他，
    而如數借予之。詎丙○○於得款後，即逃逸無蹤，不知去向，乙○○經查證後，
    發現丙○○跟本就沒有投資所謂上開之舞廳，始知受騙。
二、案經乙○○訴請台灣南投地方法院檢察署檢察官偵查起訴。
    理      由
一、被告經合法傳喚未到場，而其於檢察官訊問時、原審訊問時均矢口否認右揭犯行
    ，辯稱：伊與乙○○以前便有金錢往來，本件係被害人主動告知可以向她調借現
    金，才會向被害人借款，且本件借款與ＰＵＢ完全無關，而嗣後因經營石頭生意
    ，遇景氣不佳，石頭賣不出去，才周轉不靈云云。惟查：
  (一)雖被告自始至終均堅決否認有以開舞廳為由向被害人借款，惟此部分除經告訴人
    乙○○一再指訴外，並經證人即告訴人代書事務所之助理郭延騰於偵查中及本院
    訊問時指證明確。
  (二)被告於八十七年六月三十日向告訴人借款四十六萬七千元，開立面額十萬元、十
    萬元、三十萬元，合計五十萬元之支票三張交付告訴人；被告又於八十七年七月
    二十日向告訴人借款四十四萬元，開立面額六萬一千元之支票八張（合計四十八
    萬八千元）交付告訴人；於八十七年八月十五日向告訴人借款二十一萬三千四百
    元，係開立面額二十二萬元之支票一張交付告訴人，此有支票影本十一張、退票
    理由單影本五張及告訴人所提之補充理由狀一份在卷可稽。
  (三)雖被告所使用第一商業銀行埔里分行帳號四四二三二八九五八號帳戶，係於
    八十二年二月四日開戶，於八十七年六月至八月間，尚有多次十餘萬元至六十餘
    萬元不等之存款紀錄，甚至於八十七年八月十五日被告最後一次向告訴人借款之
    後，在八十七年八月十七日至八十七年八月三十一日間，共計存入二百四十九萬
    七千一百元，期間並兌付被告交付告訴人於八十七年八月二十日到期之面額六萬
    一千元之支票，迨八十七年八月三十一日起始發生存款不足退票之情事，八十七
    年十月二日始成拒絕往來戶等情，有第一商業銀行埔里分行八十七年十二月二日
    一里字第二三七號函及資金往來資料附卷可稽。
  (四)惟被告向告訴人借款而未能如期清償後，即避不見面，於八十七年十月二十九日
    偵查中坦承於九月份就跑到南部去，而未讓乙○○知道住址等情，且被告於本院
    審理中亦均不到場。雖其於告訴人催討之下勉強支付六萬一千元，核情亦不過在
    拖延時間而已。從而，被告於向被告借款之初，有隱匿支付能力不足，且虛構借
    款理由，堪認有詐欺之犯意。
  (五)綜上所述，被告所辯無非為卸責之詞，不足採信，其右揭犯行堪以認定。
二、(一)核被告丙○○所為，係犯刑法第三百三十九條第一項之意圖為自己不法之所有
    以詐術使人將本人之物交付罪。(二)其先後數行為，時間緊接，犯罪構成要件相同
    ，顯係基於概括之犯意為之，為連續犯，應依刑法第五十六條之規定論以一罪。
    (三)原審未予詳查，諭知被告無罪，即有未洽，檢察官上訴即有理由，應由本院撤
    銷改判。(四)爰審酌被告尚無犯罪前科，有卷附被告全國前案紀錄表一件在卷可稽
    ，詐取之款項不少等一切情狀，量處如主文所示之刑。
三、被告經合法傳喚無正當理由未到庭，爰不待其陳述而為判決。
四、據上論斷，應依刑事訴訟法第三百六十九條第一項前段、第三百六十四條、第三
    百七十一條、第二百九十九條第一項前段，刑法第三百三十九條第一項、第五十
    六條，罰金罰鍰提高標準條例第一條前段，判決如主文。
本案經檢察官甲○○到庭執行職務。
中      華      民      國    八十九    年      二      月    二十三    日
  台灣高等法院台中分院刑事第八庭
                                        審判長法  官  羅  得  村
                                              法  官  劉  榮  服
                                              法  官  林  輝  煌
右正本證明與原本無異。
不得上訴。
                                              書記官  劉  恒  宏
中      華      民      國    八十九    年      二      月    二十四    日
附錄：
刑法第三百三十九條
意圖為自己或第三人不法之所有，以詐術使人將本人或第三人之物交付者，處五年以
下有期徒刑、拘役或科或併科一千元以下罰金。
以前項方法得財產上不法之利益或使第三人得之者，亦同。
前二項之未遂犯罰之。
                                                                        Ｄ


司法院資訊處製作；財團法人民間司法改革基金會備份。
